臺灣高雄地方法院刑事判決　　　　　　　　　　　　　九十年度易字第一二八四號
　　公　訴　人　臺灣高雄地方法院檢察署檢察官
　　被　　　告　丙○○
　　選任辯護人　陳正杰
　　　　　　　　丁○○
右列被告因竊盜案件，經檢察官提起公訴（八十九年度偵字第七六九九號、第八二三
○號、第八八八七號），本院判決如左：
    主  文
丙○○無罪。
    理  由
一、公訴意旨係以：被告丙○○與甲○○（通緝中，俟到案後另行審結）二人係男女
    朋友關係，於民國八十九年年初（農曆過年後）共同向案外人乙○○承租位於高
    雄市苓雅區○○○路四十七號五樓之十九號房屋。竟意圖為自己不法之所有，並
    基於共同概括之犯意，見同棟大樓住戶庚○○、壬○○、古煜春、己○○○、癸○○○、辛○○等人及其家屬所有之衣物、桌椅、鞋子、盆裁、白鐵鍋、小型瓦
    斯爐、平底鍋、烤箱、烤肉用烤盤、置物箱等物，或置於大樓之樓梯間；或置於
    頂樓陽台，即單獨或共同徒手，將該等物品搬入住處屋內，連續予以竊取。計竊
    取庚○○所有盆栽十六盆（有黃金葛、小紅楓、萬年青等）、桌子二張、電風扇
    一台、圍兜一條；竊取壬○○所有大小型白鐵鍋五件、小型瓦斯爐一台、平底鍋
    一支、烤肉用烤盤一支、壽司用具一套、大同電鍋一台、大型置物箱、果汁機一
    台、雨傘一支；竊取古煜春家屬所有女鞋四雙（休閒鞋、皮鞋）；竊取己○○○
    所有皮鞋、涼鞋各二雙、拖鞋一雙、女兒（姓名不詳）皮鞋、布鞋各一雙；竊取
    辛○○（原名黃如美）所有上衣、套裝七、八件、其婆婆（姓名不詳）長褲一件
    、其夫（姓名不詳）工作褲一件、洗衣粉約半盒、桌子一張；竊取癸○○○之夫
    及子所有之休閒服、Ｔ恤、外出服約十件、洗衣網二個、衣籃（內有夾子）一個
    等物。嗣八十九年四月三日十九時，李錦珍會同轄區員警在上址查獲遭竊桌子一
    張、盆栽、風扇。及同年月七日十五時，甲○○、丙○○二人搬離該租住處，復
    為其他鄰居於丙○○位於林泉街之新租處發現遭竊之物，始悉上情。因認被告丙○○與甲○○共同涉犯刑法第三百二十條之竊盜罪嫌。
二、按犯罪事實應依證據認定之，無證據不得推定其犯罪事實；又不能證明被告犯罪
    者，應諭知無罪之判決。刑事訴訟法第一百五十四條及第三百零一條分別定有明
    文。又按刑事訴訟法上所謂認定犯罪事實之證據，係指足以認定被告確有犯罪行
    為之積極證據而言，如未能發現相當證據或證據不足以證明，自不能以推測或擬
    制之方法，以為裁判基礎，最高法院二十九年度上字第三一五號及四十年度台
    上字第八十六號分別著有判例可資參照。而認定不利於被告之事實，須依積極證
    據，苟積極證據不足為不利被告之認定時，即應為有利於被告之認定，更不必有
    何有利之證據；又認定犯罪事實所憑之證據，雖不以直接證據為限，間接證據亦
    包括在內，然而無論直接證據或間接證據，其為訴訟上之證明，須於通常一般之
    人均不致有所懷疑，而得確信其為真實之程度者，始得據為有罪之認定，倘其證
    明尚未達到此一程度，而有合理之懷疑存在而無從使事實審法院得有罪之確信時
    ，即應由法院為諭知被告無罪之判決，最高法院亦分別著有三十年度上字第八一
    六號及七十六年度台上字第四九八六號判例足參。亦即若證據資料在經驗科學上
    或論理法則上尚有對被告較為有利之存疑，而無從依其他客觀方法排除此項合理
    之可疑，即不得以此資料作為斷罪之基礎，且刑事訴訟制度受「倘有懷疑，即從
    被告之利益為解釋」、「被告應被推定為無罪」之原則所支配，故得為訴訟上之
    證明者，無論為直接或間接證據，須客觀上於一般人均不致有所懷疑而達於確信
    之程度者，始可據為有罪之認定，倘其證明尚未達於「確信」之程度，而有合理
    可疑存在時，即難據以為被告不利認定，換言之，在法律判斷上，即不能為被告
    有罪之認定。
三、本件訊據被告丙○○堅詞否認有何竊盜之犯行，辯稱：伊僅係單純與共同被告甲○○分租位於高雄市○○○路四七號五樓之十九之房屋，並未竊取被害人之財物
    等語。經查：本件公訴人認被告與甲○○共同竊取告訴人之財物，無非係以被害
    人庚○○、壬○○、古煜春、己○○○、辛○○、癸○○○等人之指述及共同被
    告甲○○於偵查中之供述為據。惟查：
    （一）共同被告甲○○於八十九年四月二十八日偵訊中固供稱：「（檢察官問：
          (庚○○失竊的)圓桌、電扇你家找到的？）都是在我家門口，我與“李”
          （指丙○○）抬著問人家是誰的，丙○○抬電扇、圓桌，我們一起問，所
          以才搬進去我家。」等語（見八十九年度偵字第七六九九號卷第四六頁背
          面筆錄）。惟甲○○初於警訊時即供稱：「（問：你用何方法竊取？是否
          有共犯？）我用雙手竊取，‧‧‧沒有共犯。」「沒有人唆使我去竊取花
          盆及圓桌椅子。」等語（見八十九年四月三日警訊筆錄）。則共同被告于
          玉敏前後之供詞顯然不一致，其在偵查中供稱被告參與竊取財物之事實，
          已非無疑。又共同被告甲○○於檢察官第一次偵訊時，亦供承竊取被害人
          庚○○之物品，係伊一人所為（見八十九年度偵字第七六九九號卷第十四
          頁筆錄），並未供稱丙○○為本案共犯，核與甲○○於上開警訊時之供述
          情節一致。再參以甲○○於八十九年四月二十八日偵訊中，雖供稱被告與
          之共同參與竊取被害人庚○○之物品，惟其供述之情節竟是：我與“李”
          抬著問人家是誰的等語（見前述）。若係為竊取他人財物，豈有如此招搖
          之理。況且，共同被告甲○○於八十九年四月二十八日同日偵訊中，對於
          庚○○所有之盆栽究係何人搬進房屋等情，先係供稱：「我看到花很漂亮
          ，有三盆，我以為丙○○的，才搬進去。」（見八十九年度偵字第七六九
          九號卷第四六頁背面筆錄）；嗣又改稱：「（檢察官問：除了剛才所說丙○○拿電扇、圓桌外，還拿何物？）花盆，他不知道花是何處來的，才拿
          進去。」等語（見同偵查卷第四八頁筆錄）。足證，共同被告甲○○之說
          詞前後反反覆覆，甚且悖於常情，其供述之真實性自屬可議。自難以之為
          被告不利之認定。
    （二）又證人即本件被害人之一庚○○固於本院審理中證稱：「桌子（背後有書
          寫王心怡─甲○○之化名）是八十九年四月七日丙○○要搬家時抬出來我
          才發現的。」（見本院九十年五月三日第４頁筆錄）。另於本院九十年六
          月十四日審理中復證稱：「（桌子大小）直徑約二尺半。」等語（見該日
          第３頁筆錄）。惟另一證人粘憲仁於偵查中已證稱：「荼几、椅子是我與
          丙○○幫房東王心怡（指甲○○）搬的。今年過年以後，二月十幾號時我
          下來找李員的時候，到王玉敏之前住所搬的。是搬一件茶几、椅子四、五
          張，還有她的衣物‧‧‧荼几大約直徑有兩尺。」等語（見八十九年度偵
          字第七六九九號卷第一○六頁背面筆錄）。核與共同被告甲○○於檢察官
          第一次偵訊時（即八十九年四月四日）所供稱：「桌椅是我以前在台中師
院教心理學時買的，在八十三年間後，我搬到鹽埕區，再搬到現址。」等
          情亦相一致。且共同被告甲○○於該日偵訊中，對其竊盜犯行，已坦承不
          諱，衡情，亦不致再刻意隱瞞此一部分（指竊取桌、椅）之犯行。是證人
          粘憲仁之證詞應較為可信。則依證人粘憲仁之證述，被害人所指丙○○於
          九十年四月七日搬離五福一路四七號五樓之十九房屋時，所搬走的前開桌
          子一張，既係共同被告甲○○於同年二月間即搬入五福一路四七號五樓之
          十九租屋處，自不可能係被告於居住上開租屋處期間，向被害人庚○○所
          竊。且被害人庚○○不諱言：丟掉東西的地方是伊開婚姻介紹所接待客人
          的地方，九十年二月二十九日下午五點多左右，伊繳完電話費回來，發現
          門沒有鎖，甲○○就跟在她後面進來等語（見本院九十年五月三日第６頁
          筆錄）。是依被害人所述，亦僅能證明共同被告甲○○有侵入其住宅竊取
          桌椅之可能，亦不足以證明被告丙○○有竊取其財物之行為。從而被害人
          庚○○所指被告丙○○竊取財物之證據，至為薄弱，尚未達於合理之可疑
          而使人得以確信之程度。
    （三）再則本案之被害人庚○○、古煜春、癸○○○、壬○○、己○○○及黃沛
          媛等人固分別於偵訊及本院審理中證述確有失竊事實欄所載之物品。惟除
          被害人庚○○證述曾目睹被告丙○○搬家時搬動其所遺失之桌椅乙情外（
          如前述），其餘被害人並無法確認係被告丙○○偷竊財物。此外，被害人
          所遺失之財物，固係自被告丙○○承租之高雄市○○○路四七號五樓之十
          九房屋及林泉街二十五號六樓尋獲，惟查，上開二住處，均係由被告與共
          同被告甲○○共同承租，業據證人即房東乙○○於本院九十年五月三日審
          理中證述屬實。另證人戊○○亦證稱：「（八十九年四月七日）我接到黃
          薇娜（被告丙○○父親友人）的電話後直接到警察局，之後再和里長、被
          告二人及告訴人四、五人到林泉街的現場，在警局時甲○○有跟警察說東
          西都是她偷的，但告訴人不相信，他們希望到丙○○林泉街租處去找，後
          來在林泉街的房子裡從甲○○的房間找出告訴人遺失的物品，並沒有從李
          國綱的房間內找出任何告訴人遺失的物品。」等語（見本院九十年五月三
          日第８頁筆錄），參以共同被告甲○○已坦承竊盜犯行，是上開被害人失
          竊之物品，應係共同被告甲○○偷竊後放置於前開與被告丙○○所共同承
          租房屋內所致。自難以此論斷被告丙○○亦參與竊盜之犯行。
四、綜上所述，無論是共同被告甲○○之供述或被害人之指述，其作為被告丙○○竊
    盜犯行之證明，均尚未達於通常一般之人均不致有所懷疑，而得確信其為真實之
    程度。揆諸首揭之說明，依「倘有懷疑，即從被告之利益為解釋」、「被告應被
    推定為無罪」之原則，自不能為被告有罪之推定。此外，復查無其他積極之證據
    ，足資證明被告確有上開竊盜之犯行，自屬不能證明被告犯罪，依法應為無罪之
    諭知。
據上論斷，應依刑事訴訟法第三百零一條第一項，判決如主文。
中      華      民      國      九十一      年      七    月    二十六  日
                                  臺灣高雄地方法院刑事第二庭
                                      審判長法  官  宋明中
                                            法  官  卓立婷
                                            法  官  高英賓
右正本證明與原本無異。
如不服本判決，應於判決送達後十日內，向本院提出上訴狀。
                                      書記官  林雯琪
中      華      民      國      九十一      年      七    月    二十六  日
